臺灣板橋地方法院刑事判決　　　　　　　　　　　　九十三年度交易字第一０五號
　　公　訴　人　臺灣板橋地方法院檢察署檢察官
　　被　　　告　乙○○
右列被告因過失傷害案件，經檢察官提起公訴（九十三年度偵字第七二八四號），本
院合議庭裁定依簡式審判程序，判決如左：
    主  文
乙○○從事業務之人，因業務上之過失傷害人，處有期徒刑參月，如易科罰金，以參
佰元折算壹日。
    事  實
一、乙○○係營業小客車之司機，為從事駕駛業務之人，於民國（下同）九十二年十
    月十八日下午三時四十五分許，駕駛車牌號碼五Ｄ─一七○號營業小客車，沿臺
    北縣新莊市○○路往中正路方向行駛，行經臺北縣新莊市○○路與中正路交岔路
    口，欲右轉中正路往三重方向行駛時，其應注意汽車行駛時，駕駛人應注意車前
    狀況及兩車併行之間隔，並隨時採取必要之安全措施，及汽車行駛至交岔路口，
    欲右轉彎時，應距交岔路口三○公尺前換入外側車道或右轉車道之規定，而依當
    時天候狀況為晴天，日間自然光線，道路並無障礙物，視距良好，現場並於無不
    能注意之情形，乙○○竟疏於注意，未於到達路口前先行轉入外側車道又未保持
    行車安全間隔，行駛至中正路口時，始自內側車道貿然右轉並超越右側外側車道
    也正要右轉中正路之甲○○所騎乘之車號ＮＱＯ─八四一號重型機車，致其營業
    小客車右前車門、葉子板部分擦撞甲○○所騎乘重機車之左側擋泥板，甲○○因
    而人車倒地，並因而受有左足壓碎傷、左腳第一趾骨骨折、第二、三、四蹠骨骨
    折之傷害。乙○○於車禍發生後，留在現場等待警察到場，於犯罪未發覺前，向
    到場員警表明為肇事人因而自首接受裁判。
二、案經告訴人甲○○訴由臺北縣政府警察局新莊分局移送臺灣板橋地方法院檢察署
    檢察官偵查起訴，經乙○○於準備程序進行中就被訴事實為有罪之陳述，經告知
    簡式審判程序之旨，並聽取當事人之意見後，本院合議庭裁定以簡式審判程序審
    理。
    理  由
一、訊據被告乙○○對於上開時、地，駕駛車牌號碼五Ｄ─一七○號營業小客車，欲
    右轉中正路往三重方向行駛時，未於到達路口前先行轉入外側車道，與告訴人甲
    ○○所騎乘重型機車發生擦撞，致使告訴人受有左足壓碎傷、左腳第一趾骨骨折
    、第二、三、四蹠骨骨折之傷害之事實，於本院審理中坦承不諱，僅辯稱：未保
    持安全間隔是雙方的責任，且告訴人沒有減速，是告訴人撞到我的車的云云。惟
    查：
（一）右揭事實，業據告訴人甲○○於警詢（見九十三年度核退字第一八八四號偵查
      卷第八頁至第十一頁）、偵查（見九十三年度偵字第七二八四號偵查卷第五頁
      、第六頁）及本院審理（見本院九十三年七月十五日準備程序筆錄第四頁）中
      指述綦詳，並有道路交通事故現場圖一件、道路交通事故調查報告表一件、事
      故現場及車損照片十張、告訴人受傷之診斷證明書一件、被告之職業小客車駕
      駛執照影本一件附卷足稽（見九十三年度核退字第一八八四號偵查卷第十二頁
      至第十八頁、第二十三頁），且本件交通事故經送請臺灣省臺北縣區車輛行車
      事故鑑定委員會鑑定結果，亦認被告駕駛營業小客車右轉超越時，未保持行車
      安全間隔為肇事原因，有臺灣省臺北縣區車輛行車事故鑑定委員會北鑑字第九
      二二○五○號鑑定意見書一件附卷足稽（見九十三年度核退字第一八八四號偵
      查卷第三頁、第四頁）。
（二）又依上開道路交通事故現場圖、事故現場照片所示，告訴人機車倒地位置係在
      道路旁畫有紅色禁止停車線之位置，紅線外側即為下水道水泥蓋及騎樓人行道
      ，是以機車倒地位置將機車扶正，推算該機車於倒地前之行駛位置，該機車行
      駛之位置顯已在道路最右側，客觀上而無法再靠右行駛，是被告駕駛車輛行經
      該機車左側超越時，自應由被告方面注意與該機車保持適當安全間隔，而非告
      訴人騎乘機車所能注意，是被告辯稱未保持行車安全間隔是雙方責任云云，尚
      非足採。又告訴人騎乘機車於事故發生前，原係在臺北縣新莊市○○路與中正
      路口停車等待紅燈，當新樹路往中正路方向燈號轉變為綠燈時，告訴人之機車
      始起步右轉中正路，惟遭被告所駕駛之營業小客車自左後方行駛過來擦撞其機
      車左側之事實，迭據告訴人於警詢、偵查及本院審理中陳述明確，且依卷附車
      輛受損照片觀之，告訴人之機車外觀上受損之位置在左側擋泥板，被告之營業
      小客車受損位置則在右前車門、葉子板位置，核與告訴人所述之事故發生雙方
      行進方向及碰撞位置相符，且依上開車損照片所示，告訴人之機車車頭部分，
      在外觀上並無從窺得有任何受損之情況，衡情自亦無從推論本件交通事故係因
      告訴人騎乘之機車撞及被告之車輛而發生。是被告辯稱是告訴人機車未減速，
      始撞及被告之車輛云云，亦非足採。
（三）按汽車行駛時，駕駛人應注意車前狀況及兩車併行之間隔，並隨時採取必要之
      安全措施。又汽車行駛至交岔路口，欲右轉彎時，應距交岔路口三○公尺前換
      入外側車道或右轉車道。道路交通安全規則第九十四條第三項、第一百零二條
      第一項第五款分別定有明文。被告身為職業駕駛人，領有駕駛執照，其於右揭
      時、地駕車自應遵守上述道路交通安全規定，且依當時情形亦非不能注意，竟
      疏未注意於到達路口前先行轉入外側車道又未保持行車安全間隔，在駕車駛至
      中正路口時，始自內側車道貿然超越右側外側車道也正要右轉中正路之告訴人
      所騎乘之機車，因而肇事，其行為應負過失責任，且被告之過失行為與告訴人
      之傷害間有相當因果關係。
（四）綜上，本件事證明確，被告過失傷害犯行洵堪認定，應依法論科。
二、核被告乙○○所為，係犯刑法第二百八十四條第二項前段之業務過失傷害罪。又
    被告於車禍發生後，留在現場等待警察到場，於犯罪未發覺前，向到場員警表明
    為肇事人因而自首接受裁判等情，有臺北縣政府警察局偵辦交通事故案件涉嫌人
    是否自首調查表一件在卷可稽，應依刑法第六十二條前段規定，減輕其刑。爰審
    酌被告之素行良好、犯罪之動機、目的、過失程度、告訴人所受傷害程度及肇事
    後尚未與告訴人和解賠償損失之犯後態度等一切情狀，量處如主文所示之刑，並
    諭知易科罰金之折算標準。
據上論斷，應依刑事訴訟法第二百七十三條之一第一項、第二百九十九條第一項前段
，刑法第二百八十四條第二項前段、第六十二條前段、第四十一條第一項前段，罰金
罰鍰提高標準條例第一條前段、第二條，判決如主文。
本案經檢察官蘇揚旭到庭執行職務。
中　　　華　　　民　　　國　　九十三　　年　　　十　　　月　　 十四 　　日
                                臺灣板橋地方法院交通法庭
                                    法  官  白光華
右正本證明與原本無異。
如不服本判決，應於判決送達後十日內向本院提出上訴狀 (應附繕本) ，上訴於
臺灣高等法院。
                                    書記官  陳靜怡
中　　　華　　　民　　　國　　九十三　　年　　　十　　　月　　 十四 　　日
附錄本案論罪科刑法條全文：
刑法第二百八十四條：
因過失傷害人者，處六月以下有期徒刑、拘役或五百元以下罰金。致重傷者，處一年
以下有期徒刑、拘役或五百元以下罰金。
從事業務之人，因業務上之過失傷害人者，處一年以下有期徒刑、拘役或一千元以下
罰金。致重傷者、處三年以下有期徒刑、拘役或二千元以下罰金。
